【裁判字號】    98,訴,807
【裁判日期】    990209
【裁判案由】    毒品危害防制條例
【裁判全文】
臺灣苗栗地方法院刑事判決               98年度訴字第807號
公  訴  人  臺灣苗栗地方法院檢察署檢察官
被      告  丁○○
指定辯護人  本院公設辯護人丙○○
上列被告因違反毒品危害防制條例案件，經檢察官提起公訴（98
年度偵字第5589號），本院判決如下：
    主  文
丁○○共同轉讓第三級毒品，處有期徒刑陸月，如易科罰金，以
新臺幣壹仟元折算壹日。未扣案之轉讓第三級毒品所得新臺幣壹
仟貳佰元與乙○○連帶沒收，如全部或一部不能沒收時，以其財
產抵償之。
    事  實
一、丁○○（綽號蛋頭）明知愷他命（Ketamine）係毒品危害防
    制條例第2 條第2 項第3 款所列管之第三級毒品，不得非法
    轉讓、持有，竟與乙○○（因多次轉讓第三級毒品，經本院
    以98年度訴字第755 號判處應執行有期徒刑2 年在案）共同
    基於轉讓第三級毒品愷他命之犯意聯絡，於民國98年8 月27
    日凌晨1 時38分許，丁○○明知乙○○欲將愷他命1 小包（
    約2 公克）轉讓予表舅李志祥，竟受乙○○之託，以不知情
    之甲○○所有之0000000000號電話撥打李志祥使用之000000
    0000號電話，聯絡並約定見面地點後，即於當日凌晨2 時許
    ，由乙○○在苗栗縣頭份鎮○○路58巷23號租屋處內，將愷
    他命1 小包交付予丁○○，並由丁○○騎乘機車搭載乙○○
    前往苗栗縣頭份鎮「親民技術學院」附近上坡處，再由丁○○將前開愷他命1 小包交付予李志祥。嗣隔2 、3 日後，李
    志祥乃按乙○○之原購入價格，交付新臺幣（下同）1,200
    元予乙○○。嗣因李志祥涉犯違反毒品危害防制條例案件，
    經臺灣苗栗地方法院檢察署檢察官依法聲請監聽李志祥使用
    之0000000000號電話，始於監聽內容中發現上情。
二、案經苗栗縣警察局竹南分局報請臺灣苗栗地方法院檢察署檢
    察官偵查起訴。
    理  由
壹、證據能力部分：
一、按所謂被告以外之人於審判外之陳述，係指被告以外之人就
    其曾經參與或見聞之事實，事後追憶並於審判外為陳述者而
    言。如被告以外之人係被告犯罪之共同正犯、共犯、相對人
    、被害人或其他關係人，而於被告實行犯罪行為時與被告為
    言詞或書面對談，且其對話之本身即係構成被告犯罪行為之
    部分內容者，因非屬其事後就曾經與聞之事實所為之追憶，
    自與審判外之陳述有間，二者不容混淆。又國家基於犯罪偵
    查之目的，對被告或犯罪嫌疑人進行通訊監察，乃係以監控
    與過濾受監察人通訊內容之方式，蒐集對其有關之紀錄，並
    將該紀錄予以查扣，作為認定犯罪與否之證據，屬於刑事訴
    訟上強制處分之一種，而監聽係通訊保障及監察法第13條第
    1 項所定通訊監察方法之一，司法警察機關依法定程序執行
    監聽取得之錄音，係以錄音設備之機械作用，真實保存當時
    通訊之內容，如通訊一方為受監察人，司法警察在監聽中蒐
    集所得之通訊者對話，若其通話本身即係被告進行犯罪中構
    成犯罪事實之部分內容，則依前開說明，自與所謂「審判外
    之陳述」無涉，應不受傳聞法則之規範，當然具有證據能力
    。至司法警察依據監聽錄音結果予以翻譯而製作之監聽譯文
    ，屬於文書證據之一種，於被告或訴訟關係人對其譯文之真
    實性發生爭執或有所懷疑時，法院固應依刑事訴訟法第165
    條之1 第2 項規定，以適當之設備，顯示該監聽錄音帶之聲
    音，以踐行調查證據之程序，俾確認該錄音聲音是否為通訊
    者本人及其內容與監聽譯文之記載是否相符；或傳喚該通訊
    者；或依其他法定程序，為證據調查。倘被告或訴訟關係人
    對該通訊監察譯文之真實性並不爭執，即無勘驗辨認其錄音
    聲音之調查必要性，法院於審判期日如已踐行提示監聽譯文
    供當事人辨認或告以要旨，使其表示意見等程序並為辯論者
    ，其所為之訴訟程序即無不合（最高法院97年度台上字第
    5940號判決意旨參見）。再按有事實足認被告或犯罪嫌疑人
    有最輕本刑為3 年以上有期徒刑之罪嫌，並危害國家安全或
    社會秩序情節重大，而有相當理由可信其通訊內容與本案有
    關，且不能或難以其他方法蒐集或調查證據者，得發通訊監
    察書。前項通訊監察書，偵查中由檢察官依司法警察機關聲
    請或依職權以書面記載第11條之事項，並敘明理由、檢附相
    關文件，聲請該管法院核發，通訊保障及監察法第5 條第1
    項第1 款、第2 項分別定有明文。本件下列經本院所引用有
    關李志祥所使用0000000000號電話之監聽錄音，為經本院於
    98年7 月30日核准在案，有詳載案由、監察電話、對象及時
    間等之本院98年聲監字第295 號通訊監察書、電話附表等附
    卷可參（見偵卷第40-41 頁），自屬依法所為之監聽；而警
    員依監聽錄音所製作之通訊監察譯文，經本院於準備程序、
    審判程序中提示予被告、辯護人後，被告、辯護人對於通訊
    監察譯文內容之記載並無爭執（見本院卷第17、152 頁），
    揆諸前揭說明，該通訊監察譯文自具有證據能力。
二、次按被告以外之人於偵查中向檢察官所為之陳述，除顯有不
    可信之情況者外，得為證據，刑事訴訟法第159 之1 第2項
    著有明文。此係因上開偵查中向檢察官所為之陳述雖仍為審
    判外之陳述，但立法者衡量刑事訴訟法規定檢察官代表國家
    偵查犯罪、實施公訴，依法有訊問被告、證人、鑑定人之權
    ，且實務運作時，偵查中檢察官向被告以外之人所取得之陳
    述，原則上均能遵守法律規定，不致違法取供，其可信性極
    高，為兼顧理論與實務為由，而對「被告以外之人於偵查中
    向檢察官所為之陳述」，例外規定除有顯不可信之情況者外
    ，得為證據。查本件證人乙○○、李志祥、甲○○於檢察官
    偵訊時所為之證述，業經具結擔保其供述之真實性，而被告
    及辯護人並未具體提出上開證人在偵查中所述有何其他顯不
    可信之情況以供審酌、調查，是就上開證人於偵查中證述之
    任意性或真實性而言，均不具顯不可信之情況，該等證述自
    有證據能力。
三、再按刑事訴訟法第158 條之3 規定：「證人、鑑定人依法應
    具結而未具結者，其證言或鑑定意見，不得作為證據。」所
    謂「依法應具結而未具結者」，係指檢察官或法官依刑事訴
    訟法第175 條之規定，以證人身分傳喚被告以外之人（證人
    、告發人、告訴人、被害人、共犯或共同被告）到庭作證，
    或雖非以證人身分傳喚到庭，而於訊問調查過程中，轉換為
    證人身分為調查時，此時其等供述之身分為證人，則檢察官
    、法官自應依本法第186 條有關具結之規定，命證人供前或
    供後具結，其陳述始符合第158 條之3 之規定，而有證據能
    力。若檢察官或法官非以證人身分傳喚而以告發人、告訴人
    、被害人或共犯、共同被告身分傳喚到庭為訊問時，其身分
    既非證人，即與「依法應具結」之要件不合，縱未命其具結
    ，純屬檢察官或法官調查證據職權之適法行使，當無違法可
    言。而前揭非以證人之身分在審判中之陳述筆錄，倘該被告
    以外之人已經法院以證人身分傳喚到庭並經具結作證，且由
    被告為反對詰問，該未經具結之陳述筆錄因屬審判上之陳述
    ，自有證據能力；若係在另案法官面前作成之陳述筆錄，本
    質上亦屬傳聞證據，自得依本法第159 條之1 第1 項之規定
    ，認有證據能力。不能因陳述人未經具結，即一律適用本法
    第158 條之3 之規定，排除其證據能力（最高法院96年台上
    字第3527號判決意旨參照）。準此，本案共犯乙○○在另案
    法官面前所為之陳述（為被告身分），事後業經本院於審判
    程序以證人身分傳喚到庭並經具結作證，且由被告、辯護人
    為反對詰問，則依上開說明，其前揭非以證人身分所為之陳
    述，亦有證據能力。
四、末按被告以外之人於審判外之陳述，雖不符前4 條之規定，
    而經當事人於審判程序同意作為證據，法院審酌該言詞陳述
    或書面陳述作成時之情況，認為適當者，亦得為證據；當事
    人、代理人或辯護人於法院調查證據時，知有第159 條第1
    項不得為證據之情形，而未於言詞辯論終結前聲明異議者，
    視為有前項之同意，刑事訴訟法第159 條之5 定有明文。本
    案以下所引用之其他被告以外之人於審判外之陳述（含書面
    陳述），業經本院於準備程序及審理時予以提示並告以要旨
    ，且各經檢察官、被告及辯護人表示意見，迄於言詞辯論終
    結前，均未主張有刑事訴訟法第159 條第1 項不得為證據之
    情形，是應視為同意作為證據，且經本院審酌後，無取得證
    據違法、欠缺供述之任意性或證據證明力顯然偏低等不適當
    之情形，認均有證據能力。
貳、實體部分：
一、訊據被告丁○○固坦承有以甲○○所有之0000000000號電話
    撥打李志祥使用之0000000000號電話，通話內容有談論拿「
    褲子」予李志祥之事，並於98年8 月27日凌晨2 時許，由伊
    騎乘機車搭載乙○○前往苗栗縣頭份鎮「親民技術學院」附
    近上坡處，由伊將1 小包裝有白色碎結晶狀物之夾鍊袋交付
    予李志祥等情，惟矢口否認有何共同轉讓第三級毒品之犯行
    ，辯稱：伊確實以為乙○○要交給李志祥之物是真的褲子，
    當日乙○○亦有帶一條褲子在包包內，雖到達約定地點後，
    伊係將前開1 小包白色碎結晶狀物交給李志祥，但伊仍不知
    悉該物即為第三級毒品愷他命云云。經查：
  (一)被告丁○○於98年8 月27日凌晨1 時38分52秒，以00000000
    00號電話撥打李志祥使用之0000000000號電話，通話內容略
    為：「A （李志祥）：喂。B （被告）：阿祥喔，我蛋頭啦
    。A （李志祥）：怎樣？B （被告）：你現在在幹嘛？A （
    李志祥）：幹嘛，講啊。B （被告）：你那有東西嗎？A （
    李志祥）：沒有啦。B （被告）：褲子啦。A （李志祥）：
    沒有啦。B （被告）：你現在在幹嘛？A （李志祥）：沒有
    ，看電視，無聊。B （被告）：我過去找你好不好。…」；
    嗣於同日凌晨1 時44分31秒，李志祥撥打電話予被告，通話
    內容略為：「B （某甲）：喂，阿祥嗎？A （李志祥）：蛋
    頭嗎？B （某甲）：等一下。A （李志祥）：你誰？C （被
    告，從某甲處接過電話）：喂。A （李志祥）：剛那誰接電
    話的？C （被告）：我朋友啦，他拿給我，然後我問你說要
    不要？D （某乙，從李志祥處接過電話）：蛋頭。C （被告
    ）：哈？D （某乙）：來珊珠湖啦。C （被告）：喔，我知
    道，我知道，珊珠湖哪邊？D （某乙）：阿祥每次來這邊你
    知道嗎，上面再進來一點。C （被告）：我到珊珠湖打給他
    。D （某乙）：自己要注意喔。C （被告）：好。」，有李
    志祥前開電話號碼之通訊監察譯文在卷可稽（見偵卷第57-5
    8 頁）。而被告丁○○於警詢中亦坦承供稱：伊在電話內容
    中所稱之「褲子」為愷他命毒品；伊問李志祥「你要不要」
    ，是指愷他命毒品等語（見偵卷第24-25 頁）；核與證人李
    志祥於警詢證稱：前開通話內容是被告問伊要不要買愷他命
    （1200元、2 克），伊就叫被告直接到苗栗縣頭份鎮親民工
    專伊叔叔李永泉住處交給伊，於98年8 月27日凌晨2 時30分
    被告拿給伊後，雙方聊天一下，被告就離開，伊大約一星期
    後拿錢給乙○○，因為是乙○○叫被告幫她賣的等語（見偵
    卷第170-171 頁）大致相符；又乙○○平時跟被告講到愷他
    命時，是以「褲子」代稱，被告於98年7 月間，亦有與同事
    甲○○在被告家中施用愷他命之經驗，分據證人乙○○、甲○○於偵查中證述明確（見偵卷第254 、245 頁），足認被
    告確實知悉其在電話中與李志祥所稱之「褲子」，及同日凌
    晨交付予李志祥之1 小包白色碎結晶狀物，即為第三級毒品
    愷他命甚明。又李志祥與乙○○有親戚關係，並為乙○○之
    長輩，乙○○係按購入之原價轉讓愷他命予李志祥乙節，為
    證人李志祥於另案證述明確（見本院卷第38頁），故被告與
    乙○○交付前開愷他命之行為，應無藉此營利之意圖，亦堪
    認定。
  (二)被告雖於本院否認犯行而以前詞置辯，證人乙○○亦於本院
    證稱：當日是伊叫被告打電話給李志祥，並叫被告問李志祥
    要不要「褲子」，被告應該不知道「褲子」是什麼，因為被
    告不知道伊在幹嘛，後來被告就載伊去找李志祥，到那邊後
    ，伊拿1 小包夾鍊袋給被告，被告問伊「這是什麼東西？」
    ，伊說這就是「褲子」，並叫被告把那1 小包拿給李志祥，
    被告沒說什麼就拿進去了，因為當時伊有在包包內放一件褲
    子，被告可能想說伊要拿褲子給李志祥云云（見本院卷第
    104-112 頁）。惟查，乙○○就當日交付愷他命予被告丁○○之時點，於另案中以被告之身分在法官面前供稱：當日因
    為毒品放在丁○○那邊，所以不是由伊自己交給李志祥，毒
    品在出發之前就先交給丁○○，到現場時，丁○○再交給李
    志祥等語（見本院卷第72頁）明確；而本院就此前後不符之
    處訊問證人乙○○，其竟推說：忘記何時將愷他命拿給被告
    云云（見本院卷第118 頁）。則證人乙○○於其所涉之另案
    中，既以被告身分全然坦承轉讓愷他命予李志祥之犯行（見
    98訴字第755 號案件準備程序筆錄、審判筆錄，附於本院卷
    第24-83 頁），其對於如何交付毒品之過程，實無刻意隱瞞
    或故為不實陳述之動機，相較於本案在本院所為之證述，係
    於被告面前所為，極有可能因被告同庭在場之壓力，而故為
    迴護被告之舉，是本院認乙○○於另案中所述：伊於出發之
    前，即將前開1 小包愷他命交付予被告等語，方為實情，而
    可採信。此外，被告尚於偵查中供稱：當時是伊自己騎機車
    拿東西去給李志祥，伊拿給李志祥時，乙○○人在頭份鎮○○路58巷23號住處，伊沒有載乙○○過去，是伊自己1 人過
    去云云（見偵卷第253-254 頁），則被告如因親見乙○○有
    攜帶1 件褲子在包包內，而誤認乙○○要將真正之褲子拿給
    李志祥，才載送乙○○前往李志祥處，何以被告在偵查中對
    此有利之事證竟隻字未提，反堅稱係伊1 人獨自前往？況被
    告如不解乙○○所稱之「褲子」之真意，乙○○何以會放心
    託被告打電話與李志祥接洽，不但無視犯行遭被告發現之風
    險，更親自交付被告與真實褲子型態迥異之愷他命1 小包，
    由被告轉交予李志祥？此均已有違常情，益徵證人乙○○於
    本院之證述，及被告前詞所辯均非實情，要無可採。
  (三)至證人甲○○雖於本院證稱：伊並未施用過愷他命，被告亦
    未曾請伊施用愷他命，伊在偵查中所述，係警察叫伊這樣跟
    檢察官講，伊下班後在警局被扣留12小時，警察又很兇，伊
    才會在檢察官面前作偽證云云（見本院卷第136-143 頁）。
    然查，證人甲○○於98年10月13日13時18分接受警詢之主要
    原因，係因其所有之0000000000號電話與李志祥使用之0000
    000000號電話通聯譯文中，出現疑似毒品交易之通話內容，
    而警員雖有詢問其是否施用毒品及是否曾受毒品勒戒、戒治
    ，然在證人甲○○回答沒有吸食毒品之後，警員詢問之重點
    ，即在於與李志祥通話之綽號「蛋頭」之男子為何人，為何
    綽號「蛋頭」之男子會使用證人甲○○之電話等節；至證人
    甲○○於同日18時55分之第2 次警詢筆錄中，亦僅供稱伊朋
    友中有綽號叫「蛋頭」之男子，因此伊打電話叫綽號「蛋頭
    」之被告到警局，但不確定有無將電話借給被告使用等語，
    而員警亦未再深究證人甲○○有無施用毒品之事，此有前開
    警詢筆錄2 份及0000000000號電話查詢明細在卷可佐（見偵
    卷第28-34 、56頁）。據此，員警詢問證人甲○○之時，既
    無一再追問其有無施用毒品之事，亦無強迫甲○○在警詢中
    違背自由意思承認其有施用毒品，足見甲○○本身有無施用
    毒品、何處取得毒品等節，並非員警調查本案之重點，故員
    警實無要求甲○○在檢察官訊問時為不實陳述之必要。況證
    人甲○○並未供稱檢察官對其有何不法取證之情形，其既聲
    稱係警察很兇要伊為不實陳述，何以其在此等壓力之下，並
    未在警詢過程中坦承施用愷他命或被告有請伊施用之事，反
    係於偵查中始向檢察官坦承上情，此已與一般經驗法則相悖
    。再者，本院經由直接審理之過程中，觀察證人甲○○接受
    詰問及本院訊問時回答問題之神態，證人甲○○時有音量微
    弱、說話吞吞吐吐之情形（見本院卷第149 頁），且其所述
    前情，實與經驗法則不符，足認證人甲○○於本院之證述，
    應係基於被告同庭在場之壓力，而為包庇被告之詞，難以憑
    採。
  (四)綜上所述，被告在苗栗縣頭份鎮○○路58巷23號乙○○租屋
    處，收受乙○○交付之白色碎結晶狀物1 小包時，依被告曾
    施用愷他命之經驗，顯已知悉前開物品為第三級毒品愷他命
    ，仍應乙○○之託，騎機車搭載乙○○前往與李志祥約定之
    地點，並親手將前開愷他命1 小包交付予李志祥，是其與乙○○間，就前開犯行有犯意聯絡及行為分擔，至為明確，其
    犯行堪予認定，應依法論科。
二、查愷他命係毒品危害防制條例第2 條第2 項第3 款所列管之
    第三級毒品。是核被告所為，係犯毒品危害防制條例8 條第
    3 項之轉讓第三級毒品罪。被告與乙○○間，有犯意之聯絡
    及行為之分擔，為共同正犯。起訴書雖認被告涉犯毒品危害
    防制條例第4 條第3 項之運輸第三級毒品罪，然按毒品危害
    防制條例所稱之「運輸」，係指單純運輸並無他項目的者而
    言，否則單純為轉讓、施用等目的所為之搬運毒品行為，豈
    不皆應依運輸毒品論罪？又有無運輸之意思，應以程途之遠
    近及數量之多寡，並依實際情形參酌被告之犯意而為認定，
    最高法院92年度台上字第1184號、82年度台非字第34號判決
    可資參照。查被告是受乙○○之託，將愷他命毒品1 小包（
    約2 公克）自苗栗縣頭份鎮○○路58巷23號送至同鎮「親民
    技術學院」附近上坡處，核其程途既近，數量亦少，且係知
    悉乙○○欲將愷他命毒品轉讓予李志祥，而分擔部分犯行，
    難認被告另有運輸犯意，且公訴人於本院審理中，已當庭變
    更起訴法條為毒品危害防制條例第8 條第3 項之轉讓第三級
    毒品罪，本院爰不另為變更法條之諭知。又被告轉讓第三級
    毒品愷他命而持有第三級毒品愷他命之行為，因其所轉讓予
    李志祥之愷他命數量，未達純質淨重20公克以上，依毒品危
    害防制條例第11條第5 項、第11條之1 第1 項、第2 項之規
    定，被告持有愷他命之行為並無刑責，附此敘明。爰審酌愷
    他命為第三級毒品，影響施用者之身心健康甚鉅，被告明知
    乙○○欲將愷他命轉讓予他人，竟與其共同為之，並將愷他
    命親手交付，使毒品危害之範圍更加擴大，行為實屬不該，
    且犯後於本院矢口否認犯行，態度非佳，難認已有悔意，惟
    念及被告轉讓毒品之數量非鉅，且無犯罪科刑紀錄，素行尚
    可（見臺灣高等法院被告前案紀錄表），及其智識程度、生
    活狀況等一切情狀，量處如主文所示之刑，並諭知易科罰金
    之折算標準。
三、又毒品危害防制條例第19條第1 項規定「犯第4 條至第9 條
    、第12條、第13條或第14條第1 項、第2 項之罪者，其供犯
    罪所用或因犯罪所得之財物，均沒收之，如全部或一部不能
    沒收時，追徵其價額或以其財產抵償之」，係刑法第38條第
    1 項第2 款、第3 款沒收之特別規定。在共同正犯間，因其
    犯罪所得係合併計算，且於全部或一部不能沒收時以其財產
    抵償之，為避免執行時發生重複沒收、抵償之情形，故各共
    同正犯之間係採連帶沒收主義，應於裁判時諭知連帶沒收，
    不得就全體共同正犯之總所得，對各共同正犯分別重複諭知
    沒收。本件被告與共犯乙○○轉讓第三級毒品所得之財物
    1,200 元，雖未扣案，但並無證據證明已經滅失，應依毒品
    危害防制條例第19條第1 項之規定，宣告連帶沒收，如全部
    或一部不能沒收時，以其財產抵償之。
據上論斷，應依刑事訴訟法第299 條第1 項前段，毒品危害防制
條例第8 條第3 項、第19條第1 項，刑法第11條前段、第28條、
第41條第1 項前段，判決如主文。
本案經檢察官唐先恆到庭執行職務。
中    華    民    國    99    年    2     月    9     日
                  刑事第三庭  審判長法  官  柳章峰
                                    法  官  許蓓雯
                                    法  官  顏苾涵
以上正本證明與原本無異。
如不服本判決應於收受判決後10日內向本院提出上訴書狀，並應
應敘述具體理由。其未敘述上訴理由者，應於上訴期間屆滿後20
日內向本院補提理由書(均須按他造當事人之人數附繕本)「切勿
逕送上級法院」。
中    華    民    國    99    年    2     月    9     日
如不服本判決應於送達後10日內向本院提出上訴狀
                                    書記官  涂村宇
附錄本判決論罪科刑法條全文
毒品危害防制條例第8條
轉讓第一級毒品者，處 1 年以上 7 年以下有期徒刑，得併科新
臺幣 1 百萬元以下罰金。
轉讓第二級毒品者，處 6 月以上 5 年以下有期徒刑，得併科新
臺幣 70 萬元以下罰金。
轉讓第三級毒品者，處 3 年以下有期徒刑，得併科新臺幣 30
萬元以下罰金。
轉讓第四級毒品者，處 1 年以下有期徒刑，得併科新臺幣 10
萬元以下罰金。
前四項之未遂犯罰之。
轉讓毒品達一定數量者，加重其刑至二分之一，其標準由行政院
定之。

司法院資訊處製作；財團法人民間司法改革基金會備份。
